臺灣高等法院民事判決
111年度上易字第349號
上  訴  人  羅美錦  

被上訴人    鄧湘敦  
上列當事人間請求給付協議款事件，上訴人對於中華民國111年1
月5日臺灣桃園地方法院110年度訴字第1981號第一審判決提起上
訴，本院於111年5月11日言詞辯論終結，判決如下：
    主      文
上訴駁回。
第二審訴訟費用由上訴人負擔。
    事實及理由
一、被上訴人主張：上訴人前向伊承租坐落桃園市○○區○○○段00
    地號土地（下稱系爭土地），租賃期間自民國104年10月5日
    起至105年10月4日止，惟租期屆滿後，上訴人未將系爭土地
    返還伊，復有違約將系爭土地提供訴外人使用、搭建地上物
    及違規使用等情事，兩造乃於106年2月8日簽訂協議書（下
    稱系爭協議），約定上訴人應將系爭土地地上物拆除、清空
    後返還伊，並應補償或給付伊如附表所示之稅金、損害金、
    違約金。嗣上訴人未依系爭協議履行，伊自得依系爭協議第
    1條至第3條之約定，請求上訴人給付如附表所示之金額共46
    萬2,423元予伊，並加計法定遲延利息等語（未繫屬本院部
    分，不予贅述）。
二、上訴人則以：伊承租系爭土地後因病住院，乃同意由訴外人
    曾和平、徐德財頂讓伊之事業，但後來曾和平避不見面又不
    給錢，徐德財將伊設備拆走。伊同意拆除地上物等設備，惟
    被上訴人將伊50幾萬元設備拆走並不合理，應該返還伊設備
    等語，資為抗辯。
三、原審為被上訴人一部勝訴、一部敗訴判決，即命上訴人給付
    被上訴人46萬2,423元，及自110年10月13日起至清償日止，
    按年息5%計算之利息，駁回被上訴人其餘請求（被上訴人就
    其敗訴部分，未據聲明不服，已告確定），上訴人就其敗訴
    部分不服提起上訴，上訴聲明：
　㈠原判決不利上訴人部分廢棄。
　㈡上開廢棄部分，被上訴人於第一審之訴及假執行之聲請均駁
    回。
　　被上訴人答辯聲明：上訴駁回。
四、被上訴人主張兩造前曾簽訂租約，由上訴人向其承租系爭土
    地，嗣租期屆滿後，兩造因上訴人未依約返還系爭土地等糾
    紛，再於106年2月8日簽訂系爭協議之事實，業據提出系爭
    協議影本為證，且上訴人所不爭執系爭協議之真正（見原審
    卷第11-13、68頁），堪信屬實。次依系爭協議前言所載：
    「茲因乙方（即上訴人，下同）向甲方（即被上訴人，下同
    ）承租系爭土地（無地上物，租期104年10月5日到105年10
    月4日，期滿無續約），因乙方違約提供第三人使用、違約
    搭建地上物及違規使用等情，導致甲方遭主管機關補稅及其
    他裁罰之虞，造成甲方受損，經雙方協議，內容如下：……」
    之內容，堪認被上訴人主張上訴人違約將系爭土地提供予他
    人使用及搭建地上物、違規使用等情屬實，方有上開文字記
    載。
五、被上訴人復主張其得依系爭協議之約定，請求上訴人給付如
    附表所示稅金、損害金、違約金等語，為上訴人所否認，並
    以前詞置辯。經查：
　㈠按當事人締結之契約一經合法成立，雙方均應受其拘束，最
    高法院著有18年上字第484號判例可參。次按當事人主張有
    利於己之事實，就其事實有舉證責任，若一方就其主張之事
    實已提出適當之證明，他造欲否認其主張者，即不得不提出
    相當之反證，以盡其證明之責，此為舉證責任分配之原則（
    最高法院19年上字第2345號判例參照）。
　㈡關於附表編號1至6之地價稅部分：
    按「甲方因本件而受主管機關補稅或裁罰等之相關稅金、罰
    金，不限於目前已發生稅金或裁罰，未來產生之稅金或裁罰
    ，乙方願全額補償甲方。（截至立協議書日止已知之金額為
    ：地價稅43,623，拆錶電費餘額：750元，合計44,373元）
    」，系爭協議第1條定有明文（見原審卷第11頁），可知兩
    造約定上訴人給付被上訴人關於系爭土地之地價稅，又被上
    訴人支付此部分地價稅，業據提出如附表編號1至6備註欄所
    示之證據為憑，且為上訴人所不爭執，是被上訴人請求上訴
    人給付附表編號1至6之地價稅合計4萬3,623元，自屬可採。
　㈢關於附表編號7之損害金部分：
　　按「於租期屆滿後迄未交還土地所致甲方的損失，乙方願自
    租期屆滿之次日起（即105年10月5日）至乙方將土地之地上
    物拆除並將土地清空回復原狀返還甲方之日為止，願按月於
    每月5日前補償甲方每月1萬元之損害金（截至106年2月5日
    止已產生之金額為4萬元。）」，系爭協議第2條前段有明文
    約定（見原審卷第11頁）。本件上訴人不爭執未依約將系爭
    土地地上物拆除以返還被上訴人之事實（見本院卷第44頁）
    ，而依被上訴人提出估價單、統一發票之記載，其自行將系
    爭土地回復原狀之日期為107年12月21日（見原審卷第19頁
    ），是被上訴人請求上訴人給付如附表編號7所示26萬元損
    害金，當屬有據。
　㈣關於附表編號8之回復原狀費用部分：
　　按「簽立本協議書後，乙方應積極辦理土地上之地上物拆除
    及地上物清空返還事宜，且不得再有繼續於土地上有使用土
    地或堆置廢棄物之情節，若有違反因而導致甲方受損，應負
    全部賠償責任。」，系爭協議第3條亦有明文約定（見原審
    卷第13頁）。本件上訴人未將系爭土地回復原狀返還被上訴
    人，已如前述，則被上訴人為能繼續使用系爭土地，自不得
    不先行支出回復原狀之費用，此屬其受有不應支出而支出之
    損害，是被上訴人請求上訴人賠償此部分之費用合計5萬8,8
    00元，並提出如附表編號8備註欄所示證物，揆諸上揭約定
    ，同屬有據。
　㈤關於附表編號9之違約金部分：
　　按「乙方承諾最遲至107年8月31日止必定將土地上之地上物
    拆除，將土地清空回復原狀交還甲方，如有違反願賠償甲方
    拾萬元之違約金。」，系爭協議第2條後段有明文約定（見
    原審卷第11、13頁）。本件上訴人未依約將系爭土地回復原
    狀返還被上訴人之事實，已如前述，是被上訴人依上開約定
    ，請求上訴人給付違約金10萬元，亦屬可採。
　㈥綜上，被上訴人依系爭協議得請求之金額為46萬2,423元（計
    算式：4萬3,623元＋26萬元＋5萬8,800元＋10萬元＝46萬2,423
    元）。
　㈦至於上訴人辯稱其承租系爭土地後，嗣已將之頂讓予曾和平
    、徐德財等情，即令屬實，亦屬上訴人與曾和平等人間另一
    法律關係，被上訴人並未參與該法律關係，曾和平等人亦非
    系爭協議當事人，上訴人不得以其與曾和平等人間另一法律
    關係作為拒絕被上訴人本件請求之抗辯事由，所辯並非可取
    。另上訴人辯稱被上訴人將其價值50幾萬元之設備拆走並非
    合理，應該返還云云（見本院卷第44頁），為被上訴人所否
    認，而上訴人就此部分有利於己之事實，並未舉證以實其說
    ，揆諸前揭說明，本院難為有利於上訴人之判斷，所辯仍非
    可採。
六、末按給付有確定期限者，債務人自期限屆滿時起，負遲延責
    任。給付無確定期限者，債務人於債權人得請求給付時，經
    其催告而未為給付，自受催告時起，負遲延責任。其經債權
    人起訴而送達訴狀，或依督促程序送達支付命令，或為其他
    相類之行為者，與催告有同一之效力；遲延之債務，以支付
    金錢為標的者，債權人得請求依法定利率計算之遲延利息；
    應付利息之債務，其利率未經約定，亦無法律可據者，週年
    利率為5%，民法第229條第1項、第2項、第233條第1項前段
    、第203條分別定有明文。本件被上訴人請求上訴人給付46
    萬2,423元，係屬金錢給付之債，而如附表所示，其中雖包
    括有確定期限與無確定期限之給付，惟被上訴人既就上訴人
    應給付之全部總額，一併請求自起訴狀繕本送達翌日即110
    年10月13日（見原審卷第41頁）起至清償日止，按法定利率
    即年息5%計算之利息，仍未逾上揭法律規定之範圍，自亦於
    法有據。
七、從而，被上訴人依系爭協議之約定，請求上訴人給付46萬2,
    423元，及自110年10月13日起至清償日止，按年息5%計算之
    利息，為有理由，應予准許。是則原審此部分為上訴人敗訴
    之判決，並無不合。上訴論旨指摘原判決此部分不當，求予
    廢棄改判，為無理由，應駁回上訴（未繫屬本院部分，不予
    贅述）。再本件事證已臻明確，兩造其餘之攻擊或防禦方法
    及所用之證據，經本院斟酌後，認為均不足以影響本判決之
    結果，爰不逐一論列，附此敘明。
八、據上論結，本件上訴為無理由，爰判決如主文。
中　　華　　民　　國　　111 　年　　5 　　月　　25　　日
                  民事第二十二庭
                      審判長法  官  張靜女
                            法  官  朱漢寶
                            法  官  范明達
正本係照原本作成。
不得上訴。
中　　華　　民　　國　　111 　年　　5 　　月　　25　　日
  　　　　　　　　　　　　　書記官  余姿慧

附表：（金額：新臺幣；日期：民國）
編號 請求內容 金  額 請求之依據 備  註 1 100年度地價稅 6,482元  系爭協議第1條 業據被上訴人提出桃園市地方稅務局地價稅繳款書影本6紙為證（見原審卷第47-57頁） 2 101年度地價稅 6,482元   3 102年度地價稅 7,183元   4 103年度地價稅 7,183元   5 104年度地價稅 7,183元   6 105年度地價稅 9,110元   7 105年10月6日起至107年12月21日共26個月每月1萬元之損害金 26萬元 系爭協議第2條  8 拆除系爭土地地上物及清運垃圾之費用 5萬8,800元 系爭協議第3條 業據被上訴人提出上訴人殘留廢棄物在系爭土地上之照片4張、廢棄物清運回復系爭土地原狀之估價單及統一發票影本各1紙（見原審卷第19頁，且據其上記載，被上訴人自行回復原狀之日期為107年12月20日、21日） 9 未於107年8月31日前將系爭土地清空返還被上訴人之違約金 10萬元 系爭協議第2條後段  合計：46萬2,423元